【裁判字號】    98,抗,60
【裁判日期】    980320
【裁判案由】    訴訟救助
【裁判全文】
臺灣高等法院臺南分院民事裁定  98年度抗字第60號
抗  告  人  丁○○
上列抗告人與相對人甲○○、乙○○、丙○○間請求塗銷抵押權
設定登記等事件，聲請訴訟救助，抗告人對於中華民國98年2月1
3日臺灣臺南地方法院98年度救字第7號裁定提起抗告，本院裁定
如下：
    主  文
抗告駁回。
抗告訴訟費用新台幣壹仟元由抗告人負擔。
    理  由
一、抗告人於原審聲請及抗告意旨略以：抗告人與相對人甲○○
    間前請求夫妻剩餘財產分配事件，經判決相對人甲○○應給
    付聲請人新台幣（下同）21,205,787元確定在案，惟相對人
    甲○○為脫免及妨害聲請人債權之實現，乃將其所有如附表
    所示之不動產設定抵押予相對人乙○○及丙○○，為此，抗
    告人依民法第87條及第244條之規定，對相對人甲○○等三
    人提起訴訟，請求相對人塗銷附表所示不動產之抵押權設定
    登記，然聲請人並無收入，名下金鼎浮雕造形建材行因經濟
    不景氣已於96年間休業，而所有車牌號碼UG8591、2335NP、
    1805LX汽車已年久失修幾無價值，又門牌號碼台南市○區○
    ○路3之2號建物，僅有鐵皮地上物，雖登記抗告人名義，卻
    為相對人甲○○占有使用中，非抗告人得自由處分，況抗告
    人尚積欠京城商業銀行352,922元、及欠稅67,009元、17,49
    1元、5,175元，故抗告人實無資力支付訴本件高額之裁判費
    用，爰聲請訴訟救助，原裁定予以駁回，為此提起抗告云云
    。
二、按當事人無資力支出訴訟費用者，法院應依聲請，以裁定准
    予訴訟救助，無資力支出訴訟費用之事由，應釋明之，民事
    訴訟法第107條第1項前段及第109條第2項定有明文。又該條
    所謂無資力，係指窘於生活，且缺乏經濟信用者而言（最高
    法院43年台抗字第0152號判例參照）。次按聲請訴訟救助，
    依民事訴訟法第109條第2項、第284條之規定，應提出能即
    時調查之證據，以釋明請求救助之事由，是法院調查聲請人
    是否無資力支出訴訟費用，專就聲請人提出之證據為之，如
    聲請人並未提出證據，或依其提出之證據，未能信其無資力
    支出訴訟費用之主張為真實，即應將其聲請駁回，並無派員
    調查之必要（最高法院26年滬抗字第34號判例參照）。本件
    抗告人雖提出96年度綜合所得稅各類所得清單並無所得資料
    為事由聲請訴訟救助。然抗告人自行提出之財政部台灣省南
    區國稅局財產歸屬資料清單所載，其名下財產尚有：門牌號
    碼為臺南市○區○○路3之2號之建物、車牌號碼2335-NP號
    之汽車及車牌號碼UG-8591號之汽車。參以抗告人與相對人
    甲○○間前請求夫妻剩餘財產分配事件，經原審法院97年度
    重家訴字第4號審理結果，亦認定抗告人之財產情形如下（
    見原審卷附上開判決第29頁）：1.抗告人所獨資之金鼎浮雕
    造形建材行，價值179,422元，有裕展會計師事務所提出之
    資產負債表乙紙在卷可稽。2.車牌號碼UG-8591號之汽車，
    價值60,000元，有臺南市汽車商業同業公會97年5月26日（
    97）南市汽商筆字第023號函在卷可稽。3.車牌號碼2335-NP
    號之汽車，價值60,000元，有臺南市汽車商業同業公會97年
    5月26日（97）南市汽商筆字第023號函在卷可稽。4.車牌號
    碼1805-LX號之汽車，價值30,000元，有臺南市汽車商業同
    業公會97年5月26日（97）南市汽商筆字第023號函在卷可稽
    。5.車牌號碼NHU-759號之機車，價值4,000元，有臺南市機
    車商業同業公會97年5月26日97南市機川字第20號函在卷可
    稽。6.門牌號碼為臺南市○區○○路3之2號之建物，價值71
    ,800元，有稅務電子閘門財產所得調件明細表在卷可稽 (見
    原審卷第33、34頁)，且為兩造所不爭執。7.基上，抗告人
    之積極財產為405,222元（計算式：179,422+60,000+60,000
    +30,000+4,000+71,800＝405,222），負債為0元。足見抗告
    人並非無資力而窘於生活之人。抗告人雖提出京城商業銀行
    放款餘額證明書主張其尚積欠京城商業銀行352,922元，惟
    該證明書僅可證明抗告人截至97年5月5日止所積欠之金額，
    尚難證明抗告人於本件起訴時仍有負債；另抗告人提出之欠
    稅通知，以其上開資產並非無力繳納。況抗告人既經營事業
    ，並擁有上述不動產、汽車等資產，益徵抗告人應有相當之
    擔保及信用而非無籌措款項以支出訴訟費用之信用技能，難
    認已達窘於生活且缺乏經濟信用之無資力狀態。此外，抗告
    人復未提出其他財產資料以為釋明，依前揭說明，抗告人以
    其無資力為由聲請訴訟救助，顯難認有理由，原裁定駁回其
    訴訟救助之聲請，經核並無違誤。抗告意旨猶執陳詞指摘原
    裁定不當，求為廢棄，非有理由，應予駁回。
據上論結，本件抗告為無理由，依民事訴訟法第495條之1第1項
，第449條第1項、第95條、第78條，裁定如主文。
中    華    民    國    98    年    3     月    20    日
                  民事第三庭  審判長法  官  陳  光  秀
                                    法  官  李  文  賢
                                    法  官  莊  俊  華
上為正本係照原本作成。
如不服本裁定，僅得於收受本裁定正本送達後10日內以適用法規
顯有錯誤為理由，向本院提出再抗告狀（須附繕本）依法應繳納
抗告費新台幣1千元，並委任律師為訴訟代理人始可再抗告。
中    華    民    國    98    年    3     月    20    日
                                    書記官  吳  銘  添
【附記】
民事訴訟法第495條之1第2項準用同法第466條之1第1、2項規定
：
(1)對於第二審判決上訴，上訴人應委任律師為訴訟代理人。但上
  訴人或其法定代理人具有律師資格者，不在此限。
(2)上訴人之配偶、三親等內之血親、二親等內之姻親，或上訴人
  為法人、中央或地方機關時，其所屬專任人員具有律師資格並
  經法院認為適當者，亦得為第三審訴訟代理人。
民事訴訟法第466條之2：
  上訴人無資力委任訴訟代理人者，得依訴訟救助之規定，聲請
  第三審法院為之選任律師為其訴訟代理人。


司法院資訊處製作；財團法人民間司法改革基金會備份。
